【裁判字號】    90,上易,491
【裁判日期】    900627
【裁判案由】    贓物
【裁判全文】
臺灣高等法院臺南分院刑事判決            九十年度上易字第四九一號  Ａ
      上  訴  人
      即  被  告  甲  ○  ○
      選任辯護人  林  瑞  成
右上訴人因贓物案件，不服臺灣臺南地方法院八十九年度易字第二九一一號中華民國
九十年三月一日第一審判決（起訴案號：臺灣臺南地方法院檢察署八十九年度偵字第
七五八六號），提起上訴，本院判決如左：
      主      文
上訴駁回。
      事      實
一、甲○○於民國（下同）八十五年一月十日以新台幣（下同）四萬三千元之價格向
    丁○○購得因車禍撞損之車牌ＳＥ─六八七三號、引擎號碼ＹＬＮ三二一ＳＤ０
    四七Ｙ號裕隆牌一千四百ＣＣ紅色五速手排車（以下簡稱甲車）後，將該車送交
    丙○○、丁○○（均另案辦理）所經營之「大成汽車保養廠」修繕，丙○○、丁○○則以俗稱「借屍還魂」之方式，將乙○○所有，於八十五年二月六日下午六
    六時許，在高雄市三民區○○○路三四九號旁被竊，引擎號碼ＹＬＮ三三一ＧＸ
    Ｉ三一九二Ｙ、車牌ＴＱ─八八八二號裕隆牌一千六百ＣＣ自排車之自小客車（
    以下簡稱乙車）之引擎號碼磨去，另打上甲○○所送修之甲車引擎號碼、懸掛甲
    車之車牌，於八十五年二月間在前開保養廠內交付予甲○○。甲○○明知渠等所
    交付之車輛除引擎號碼與懸掛之車牌與其送修之甲車相同外，其餘不論外觀、內
    裝及變速為自排均與甲車不同，顯係來路不明贓物，而仍以八萬元之所謂修繕費
    故予買受，試車後並將之寄放在前開保養廠，嗣丁○○於八十五年三月六日晚上
    十時四十分許駕駛該車搭載丙○○在屏東縣屏東市○○路、金城路口經警查獲，
    供稱該車為甲○○所有，甲○○經以涉嫌竊盜（乙車）、偽造文書（變造乙車引
    擎號碼）等罪嫌提起公訴（八十五年度偵字第一三○二○號），嗣獲判無罪後，
    經查悉上情。
二、案經台灣台南地方法院檢察署檢察官自動檢舉偵查起訴。
      理      由
一、訊據上訴人即被告甲○○（下稱被告）固坦承有向丁○○以四萬三千元購買前開
    因車禍而毀壞之甲車，以八萬元之代價交予丙○○（與丁○○共同經營之大成汽
    車保養廠）修繕，經改裝後交被告試車，惟矢口否認有何故買贓物犯行，辯稱：
    伊是向丁○○買來車禍受損之車輛，後來交丁○○修理，丙○○說改自排比較好
    開，並說全部八萬元，包括板金部分，修理好之後，伊覺得車子外觀與原來相同
    ，內裝也一樣，只是手排變自排，伊並不知丁○○、丙○○以贓車改裝前開車輛
    云云。
二、經查：被告確係以四萬三千元向丁○○購買前開因車禍而毀壞之甲車，再以八萬
    元之代價交予丁○○、丙○○所共同經營之大成汽車保養廠修繕，經改裝後交予
    被告甲○○，被告將該車寄放在前開保養廠內等情，業據被告於其上開涉嫌偽造
    文書等案件審理中供承不諱，有原審八十六年度訴字第九一號及本院八十六年度
    上訴字第九二九號該被告偽造文書等案卷所附審判筆錄可稽。而前開經警查獲，
    懸掛ＳＥ─六八七三號車牌之自小客車，其引擎號碼經警以腐蝕電解法鑑驗及依
    變速箱號碼向裕隆汽車公司查詢結果，係乙○○所有，於八十五年二月六日下午
    六時許，在高雄市三民區○○○路三四九號旁被竊，引擎號碼原為ＹＬＮ三三一
    ＧＸＩ三一九二Ｙ，經磨去重新打上ＹＬＮ三二一ＳＤ０四０七Ｙ（起訴書及原
    審均誤植為Ｎ三二一ＳＤ０四七Ｙ）號碼等情，有車輛竊盜資料個別查詢報表、
    引擎號碼拓磨對照表、裕隆汽車公司車輛歷史資料單筆維護表各一紙及照片八張
    在卷足憑，（見本院調閱之丁○○、丙○○竊盜案件警訊卷第二十二頁至第二十
    六頁），足見該車確係贓物無訛。而該車僅係將前開乙車之引擎號碼磨去，另打
    上甲車之引擎號碼，並改懸甲車之車牌，與被告甲○○送修之甲車排氣量、排檔
    方式、內部構造均有不同，被告自承自國中畢業之後即從事汽車學徒（鈑金）工
    作，則至案發時為止，被告從事汽車修護工作至少已有十年時間，其對於汽車自
    有相當瞭解，且其注意能力亦較常人高出甚多，參諸原車主（甲車）張志明於警
    訊中一眼即看出乙車與其原有車輛不論外觀、配備均有所不同（見同上警訊筆錄
    第十八頁、第十九頁、詳八十五年三月七日警訊筆錄），則從事汽車相關行業之
    被告豈有無從辨別差異之理？且衡諸常情，車輛送修護廠大修，車主均會仔細檢
    查修護情形，包括打開引擎蓋檢查等等，被告本身從事汽車修護相關行業，詳細
    檢查車輛更應係其職業本能，而甲車為一千四百ＣＣ手排車，乙車為一千六百Ｃ
    Ｃ自排車，二者引擎、變速箱等機件顯有不同，被告竟辯稱車輛修理好之後，其
    沒有打開引擎蓋檢查，所以沒有發現不同，不知該車為贓車云云，既與常情事理
    不合，不足採信；矧修理費竟高達八萬元比購車費之四萬元昂貴，二者並不成比
    例。且該乙車本由失主乙○○之女王春蘭使用中無需如何修繕，嗣亦僅被磨去引
    擎號碼，更換輪胎，有王春蘭於警訊中之證詞可據，且事發之際係經丁○○駕駛
    該車載丙○○至屏東縣屏東市○○路、金城路口經警查獲，有丙○○於警訊中之
    供述可按，尚可長途使用，尤應無何問題，再丁○○、丙○○亦均明知該車係贓
    車，被告自八十五年二月十五日起使用該車後即停在丙○○之保養廠，如丙○○
    有需要，亦可使用等情，均據丙○○於警訊中供述明確，足見該車早經交付被告
    使用，被告所辯該車尚未交付伊，伊不知係贓車云云，顯係事後畏罪卸責之詞，
    諉不足採，本案事證已臻明確，被告犯行洵堪認定。
二、核被告甲○○所為，係犯刑法第三百四十九條第二項之故買贓物罪。原審以被告
    事證已臻明確，因予適用刑法第三百四十九條第二項、罰金罰鍰提高標準條第一
    條前段，審酌被告犯罪之動機、目的、手段、所生危害、所得利益、故買贓物行
    為，一方面助長竊盜之歪風，一方面使被害人追查失物不易，及犯後毫無悔意等
    一切情狀，量處有期徒刑壹年。核其認事用法俱無不合，量刑亦稱妥適。被告上
    訴意旨猶執陳詞，否認犯罪，而指摘原判決不當，並無可取，為無理由，應予駁
    回。
據上論結，應依刑事訴訟法第三百六十八條，判決如主文。
本案經檢察官劉榮堂到庭執行職務。
中    華    民    國      九十      年      六      月      二十七      日
                                  臺灣高等法院臺南分院刑事第三庭
                                      審判長法官  黃    崑    宗
                                            法官  楊    省    三
                                            法官  莊    俊    華
右正本證明與原本無異。
不得上訴。
                                      法院書記官  易    慧    玲
中    華    民    國      九十      年      七      月        二        日
附錄本判決論罪科刑法條：
中華民國刑法第三百四十九條
收受贓物者，處三年以下有期徒刑、拘役或五百元以下罰金。
搬運、寄藏、故買贓物或為擔保者，處五年以下有期徒刑、拘役或科或併
科一千元以下罰金。
因贓物變得之財物，以贓物論。


司法院資訊處製作；財團法人民間司法改革基金會備份。
